臺灣高雄地方法院民事判決
111年度雄簡字第1675號
原      告  陳佳吟  
被      告  李滋洋  
            李建德  
上列當事人間損害賠償事件，原告提起刑事附帶民事訴訟，經本
院刑事庭移送前來（111年度附民字第358號），本院於民國111
年10月12日辯論終結，判決如下：
    主  文
被告應連帶給付原告新臺幣伍仟玖佰伍拾元及自民國一一一年五
月二十五日起至清償日止按年息百分之5 計算之利息。
原告其餘之訴駁回。
本判決第一項得假執行。
    事實及理由
一、按訴狀送達後，原告不得將原訴變更或追加他訴，但請求之
    基礎事實同一者，或擴張或減縮應受判決事項之聲明者，不
    在此限，民事訴訟法第255 條第1 項但書第2 款、第3 款規
    定甚明，此一規定於簡易訴訟程序亦有準用，為同法第436
    條第2 項所明定亦有明文。本件原告起訴時，原聲明：請求
    被告連帶給付原告新臺幣（下同）350,000 元及自起訴狀繕
    本送達翌日即民國111年5月17日起至清償日止，按年息百分
    之5 計算之利息（附民卷第7頁）。嗣於審理中變更聲明為
    ：被告應連帶給付原告350,000元，及自起訴狀繕本送達最
    後一位被告之翌日起至清償日止按年息百分之5 計算之利息
    （本院卷第61頁）。審酌變更前、後均係基於同一基礎事實
    ，請求金額之變更亦屬減縮應受判決事項之聲明，故其所為
    訴之變更與前揭規定並無不合，應予准許。
二、原告主張：被告李建德係被告李滋洋之父，被告李建德於10
    9年8月23日1時50分許，在高雄市○○區○○街000號原告經營之
    清淨茶莊前，與訴外人即原告之夫陳升龍因修繕帆布之事而
    發生口角爭執，被告李建德隨即返回隔壁店鋪將此事告知被
    告李滋洋後，被告李滋洋前往清淨茶莊與陳升龍理論，嗣雙
    方一言不合發生推擠，被告李滋洋徒手揮拳毆打陳升龍頭部
    ，被告李建德亦上前抓住陳升龍身體，原告見狀後上前徒手
    與被告相互推擠、拉扯及互毆，造成原告受有頭部外傷、前
    胸及下唇挫傷、雙前臂擦傷、左肩挫傷、背部擦挫傷等傷害
    （下稱系爭傷害），致支出醫療費用900元、交通費100元，
    並受有非財產上精神損害349,000元。爰提起本件訴訟請求
    被告賠償上開損害。並聲明：如變更後訴之聲明。
三、被告則以：原告提出醫療費單據850元部分，及交通費100元
    均同意，但精神慰撫金不同意，請求金額過高，而且我們也
    有精神損害等詞置辯。並聲明：原告之訴駁回。
四、得心證之理由
  ㈠按因故意或過失，不法侵害他人之權利者，負損害賠償責任
    。數人共同不法侵害他人之權利者，連帶負損害賠償責任。
    不法侵害他人之身體或健康者，對於被害人因此喪失或減少
    勞動能力，或增加生活上之需要時，應負損害賠償責任。不
    法侵害他人之身體、健康、名譽、自由、信用、隱私、貞操
    ，或不法侵害其他人格法益而情節重大者，被害人雖非財產
    上之損害，亦得請求賠償相當之金額。其名譽被侵害者，並
    得請求回復名譽之適當處分。民法第184 條第1 項前段、第
    185條第1項、第193 條第1 項、第195 條第1 項分別定有明
    文。
  ㈡查，本件兩造為鄰居因細故而口角糾紛，進而發生互毆，各
    受有傷害等情，有醫療費用收據、診斷證明書在卷可稽（詳
    見證物袋），又被告對原告所為傷害行為，業經本院刑事庭
    以111年度訴字第25號（下稱系爭刑案）刑事判決，認犯傷
    害罪，被告李滋洋判處拘役30日、被告李建德判處拘役20日
    均已確定，有系爭刑案判決書在卷可稽（本院卷第13-25頁
    ），且經本院調取系爭刑案卷核閱無訛，足認原告主張其於
    上開時、地，遭被告毆傷，致受有系爭傷害屬實。從而，原
    告依上開規定，請求被告就其所為傷害侵權行為，賠償原告
    所受各項損害，即屬有據。
  ㈢茲就原告請求被告賠償之各項金額，應否准許，分述如下：
  ⒈醫療費用、交通費用部分：
    本件原告主張其於上開時、地受傷後至高醫就診，支出醫療
    費用900元及交通費用100元之事實，已提出前開診斷證明
    書、醫療費用收據為證，經核原告提出之高醫醫療單據金額
    為850元，且被告就上開費用不為爭執，並同意給付，是依
    原告所受傷害及收據載明醫療科別，核屬治療上之必要費用
    ，故原告請求被告給付醫療費用850元及就醫交通費100元，
    核屬有據，應予准許。逾此部分之金額，則無理由，不予准
    許。
  ⒉精神慰撫金部分：
　　又本件原告因被告之行為受有上開傷害，被告亦經刑事判決
    有罪在案，原告精神上自受有相當之痛苦，是其依據民法第
    195 條第1 項之規定請求被告賠償其非財產上之損害，即屬
    有據；審酌兩造之學歷、職業、收入及財產所得資料，及本
    件因兩造爭執原因，原告因上開傷害所受痛苦程度等一切情
    狀，認原告請求之非財產上損害之精神慰撫金以5,000 元為
    適當，原告逾此部分之請求為無理由，應予駁回。
　⒊從而，原告主張因系爭傷害致身體健康受損害額為5,950元（
    計算式：850+100+5,000＝5,950）範圍內應屬有據，逾此範
    圍難認有理由。而被告就系爭傷害事件之發生，彼此間有犯
    意聯絡、行為分擔，其等乃肇致系爭事件之共同行為人等情
    ，亦經系爭刑案判決被告有罪確定在案，本院復依職權調取
    系爭刑案卷證，核閱無訛，是依民法第185 條第1 項規定，
    被告就前開損害自應負連帶賠償責任。
五、綜上所述，原告依侵權行為之法律關係，請求被告連帶給付
    5,950元及自111年5月25日（附民第11-13頁）起至清償日止
    按年息5%計算之利息，為有理由，應予准許，逾此部分所為
    之請求，為無理由，應予駁回。
六、本判決原告勝訴部分係就民事訴訟法第427 條訴訟適用簡易
    程序所為被告敗訴之判決，依同法第389 條第1 項第3 款規
    定，應依職權宣告假執行。
七、本院刑事庭依刑事訴訟法第504 條第1 項規定，裁定移送前
    來，依同條第2 項規定免繳納裁判費，其於本院審理期間，
    亦未滋生其他訴訟必要費用，並無訴訟費用負擔問題，附此
    敘明。
中　　華　　民　　國　　111 　年　　11　　月　　2 　　日
                  高雄簡易庭　法　　　官  鄧怡君
以上正本係照原本作成。
如不服本判決，應於送達後20日內，向本院提出上訴狀並表明上
訴理由，如於本判決宣示後送達前提起上訴者，應於判決送達後
20日內補提上訴理由書（須附繕本）。
中　　華　　民　　國　　111 　年　　11　　月　　2 　　日
    　　　　　　　　　　　　書　記　官  吳語杰